【裁判字號】    97,訴,3512
【裁判日期】    970915
【裁判案由】    毒品危害防制條例
【裁判全文】
臺灣板橋地方法院刑事判決              97年度訴字第3512號
公  訴  人  臺灣板橋地方法院檢察署檢察官
被      告  甲○○
                    （現另案於臺灣臺北監獄臺北分監執行）
上列被告因違反毒品危害防制條例案件，經檢察官提起公訴（97
年度毒偵字第5391號、第6533號），本院於準備程序進行中，被
告就被訴之事實為有罪之陳述，經告知被告簡式審判程序之旨，
並聽取當事人之意見後，裁定進行簡式審判程序，判決如下：
    主  文
甲○○施用第一級毒品，累犯，處有期徒刑玖月，扣案之第一級
毒品海洛因壹包（毛重零點零貳公克，驗餘淨重零點壹公克）
，其毒品部分，沒收銷燬之，其包裝袋壹個，沒收。又施用第一
級毒品，累犯，處有期徒刑玖月。應執行有期徒刑壹年肆月，扣
案之第一級毒品海洛因壹包（毛重零點零貳公克，驗餘淨重零
點壹公克），其毒品部分，沒收銷燬之，其包裝袋壹個，沒收。
    事  實
一、甲○○有多次侵占案件前科，其前於(一)民國92年間因竊盜案
    件，經本院於同年9 月1 日以92年度簡字第2182號判處拘役
    50日，復經本院於同年12月31日以92年度簡上字第353 號撤
    銷原判決，改判處有期徒刑3 月，93年3 月15日確定，(二)又
    於93年間因詐欺案件，經本院於93年3 月12日以92年度易字
    第2511號判處有期徒刑1 年，經臺灣高等法院於93年6 月17
    日以93年度上易字第682 號撤銷原判決，改判處有期徒刑7
    月，於93年7 月14日確定，(三)於93年間因竊盜案件，經本院
    於93年3 月8 日以93年度簡字第762 號判處有期徒刑5 月，
    於93年5 月10日確定，3 案更定其刑為有期徒刑1 年1 月，
    接續執行，於94年2 月28日因縮短刑期執行完畢，(四)於94年
    間因竊盜案件，經本院於94年9 月7 日以94年度簡字第4064
    號判處有期徒刑4 月，於94年11月14日確定，(五)於95年間因
    竊盜案件，經本院於95年3 月8 日以95年度簡字第1254號判
    處有期徒刑6 月，於95年4 月6 日確定，經減刑為有期徒刑
    3 月，(四)、(五)2 案接續執行於96年8 月20日因縮短刑期執行
    期滿，(六)於95年間因施用毒品案件，經本院於95年2 月28日
    以95年度毒聲字第233 號裁定將其送往勒戒處所觀察、勒戒
    後，認有繼續施用毒品傾向，經本院於95年3 月28日以95年
    度毒聲字第614 號裁定令入戒治處所施以強制戒治，而於96
    年1 月15日停止戒治（接續前述有期徒刑之執行，起訴書誤
    載為釋放），於96年3 月27日戒治期滿，經臺灣板橋地方法
    院檢察署檢察官於96年1 月17日以96年度戒毒偵字第35號為
    不起訴處分確定，(七)於96年間因違反毒品危害防制條例施用
    第一級毒品罪，經本院於97年3 月28日以97年度訴字第424
    號判處有期徒刑10月，經臺灣高等法院於97年5 月30日以97
    年度上訴字第1980號駁回上訴確定，(八)於97年間因竊盜案件
    ，經本院於97年2 月27日以97年度簡字第930 號判處有期徒
    刑4 月，於97年4 月11日確定，(九)於97年間因違反毒品危害
    防制條例施用第一級毒品案件，經本院於97年6 月16日以97
    年度訴字第1041號判處有期徒刑8 月，於97年7 月4 日確定
    ，(十)於97年間因違反毒品危害防制條例施用第一級毒品案件
    ，經本院於97年6 月18日以97年度訴字第2146號判處有期徒
    刑1 年，於97年8 月11日確定，末3 案現於臺灣臺北監獄臺
    北分監執行中。詎其不知悛悔，復基於施用第一級毒品海洛
    因及第二級毒品甲基安非他命等犯意，於97年6 月14日晚間
    8 時許，在臺北縣三重市○○街126 號3 樓其住處，將第一
    級毒品海洛因及第二級毒品甲基安非他命混合後，以注射針
    筒將毒品注射入體內之方式，施用前述毒品，嗣同月17日下
    午2 時20分許，在臺北縣三重市○○街365 號前，為警查獲
    ，並扣得第一級毒品海洛因1 包（毛重0.302 公克，淨重0.
    102 公克，取樣0.002 公克鑑定，檢出Heroin、6-Monoacet
    ylmorphine及Acetylcodeine 成分，驗餘淨重0.1 公克）；
    又於同月19日上午某時，在前址以上開方法施用前述毒品，
    繼於同月21日下午6 時30分許，在臺北縣蘆洲市○○街97號
    前，因涉嫌竊盜案件（另行提起公訴），經警查獲而查悉。
二、案經臺北市政府警察局中正第一分局及臺北縣政府警察局三
    重分局報請臺灣板橋地方法院檢察署檢察官偵查起訴。
    理  由
一、程序部分：按除被告所犯為死刑、無期徒刑、最輕本刑為三
    年以上有期徒刑之罪或高等法院管轄第一審案件者外，於第
    一次審判期日前之準備程序進行中，被告先就被訴事實為有
    罪之陳述時，審判長得告知被告簡式審判程序之旨，並聽取
    當事人、代理人、辯護人及輔佐人之意見後，裁定進行簡式
    審判程序，刑事訴訟法第273 條之1 第1 項定有明文。經核
    ，本件被告甲○○所犯係死刑、無期徒刑、最輕本刑為三年
    以上有期徒刑以外之罪，其於準備程序中就被訴事實為有罪
    之陳述，經法官告知簡式審判程序之旨，並聽取公訴人、被
    告之意見後，本院爰依首揭規定，合議裁定由受命法官獨任
    進行簡式審判程序，合先敘明。
二、訊據被告於本院審理時坦承前揭犯罪事實不諱，又其於97年
    6 月17日下午2 時20分許，為警查獲後，於同日下午3 時32
    分許，經警採集其尿液檢體，送由臺灣尖端先進生技醫藥股
    份有限公司以酵素免疫分析法初步檢驗，呈鴉片類及安非他
    命類陽性反應，復經氣相層析質譜儀法確認，亦有嗎啡（28
    040ng/ml）、可待因（2620ng/ml） 、安非他命（506ng/ml
    ）、甲基安非他命（4904ng/ml） 等陽性反應，有該公司97
    年7 月4 日濫用藥物檢驗報告附卷得佐，扣案之白色粉末1
    包，經送交通部民用航空局航空醫務中心鑑定，毛重0.302
    公克，淨重0.102 公克，取樣0.002 公克鑑定，檢出Heroin
    、6-Monoacetylmorphine及Acetylcodeine 成分，驗餘淨重
    0.1 公克，有該中心同年7 月7 日航藥鑑字第0973389 號鑑
    定書在卷可證；另其於同年6 月21日下午6 時30分許，經警
    查獲後，於翌日上午10時10分許，警方採集其尿液檢體，送
    請臺灣檢驗科技股份有限公司以酵素免疫分析法初步檢驗，
    呈鴉片類及安非他命類陽性反應，復經氣相層析質譜儀法確
    認，亦有嗎啡（16962ng/ml）、可待因（707ng/ml）、安非
    他命（866ng/ml）、甲基安非他命（3559ng/ml） 等陽性反
    應，有該公司97年6 月23日濫用藥物檢驗報告存卷得憑。按
    海洛因經注射或吸入人體後，約百分之80於24小時內自尿中
    排出，一般而言，尿液中能否驗出嗎啡陽性反應與其投與量
    、投與途徑、採尿時間、個人體質及檢測方法之靈敏度有關
    ，國外曾有文獻報導注射6 毫克之海洛因鹽酸鹽，其代謝物
    嗎啡之平均可檢出時限約為26小時，業經行政院衛生署藥物
    食品檢驗局於81年9 月8 日以藥檢1 字第8114885 號函述綦
    詳；又甲基安非他命經口服投與後約百分之70於24小時內自
    尿中排出，約百分之90於96小時內自尿中排出，由於甲基安
    非他命成分之檢出與其投與方式、投與量、個人體質、採尿
    時間與檢測儀器之精密度等諸多因素有關，因此僅憑尿液中
    呈甲基安非他命陽性反應，並無法確實推算吸食時間距採集
    時間之長短，惟依上述資料推斷，最長可能不會超過4 日，
    亦有行政院衛生署藥物食品檢驗局81年2 月8 日（81）藥檢
    1 字第001156號函可按。查目前之尿液檢體毒品反應鑑驗方
    法，以氣相層析質譜儀法最為精確，並可排除服用藥物導致
    毒品偽陽性反應之可能性，再參諸海洛因係嗎啡經化學合成
    之半人工合成品，其毒性倍於嗎啡，其施打或吸食後，經人
    體代謝作用而分解成毒性較低之嗎啡，而於尿液中被檢測出
    ，故吸食或施打海洛因或嗎啡在尿液中均以嗎啡形態被檢測
    出，此為本院職務上已知之事實，並經行政院衛生署藥物食
    品檢驗局上揭函文敘明無誤，且觀以目前一般常見施用之第
    一級毒品為海洛因，甚少或甚至未見有施用鴉片或嗎啡者，
    足徵被告施用之第一級毒品應為海洛因，堪為認定。茲本件
    被告尿液檢體經以氣相層析質譜儀法確認，鑑出被告尿液確
    有嗎啡及甲基安非他命等陽性反應，是可確信被告於採集尿
    液檢體前約分別於26小時、96小時內扣除為警查獲後被告不
    可能施用毒品期間內之某時，確曾施用第一級毒品海洛因及
    第二級毒品甲基安非他命。承上所述，被告之前揭自白，應
    合於事實。
三、查被告前於95年間因施用毒品案件，經本院於95年2 月28日
    以95年度毒聲字第233 號裁定將其送往勒戒處所觀察、勒戒
    後，認有繼續施用毒品傾向，經本院於95年3 月28日以95年
    度毒聲字第614 號裁定令入戒治處所施以強制戒治，而於96
    年1 月15日停止戒治，接續前述有期徒刑之執行，於96年3
    月27日戒治期滿，經臺灣板橋地方法院檢察署檢察官於96年
    1 月17日以96年度戒毒偵字第35號為不起訴處分確定，有臺
    灣高等法院被告前案紀錄表在卷可徵。綜上所見，本件被告
    施用前述毒品之犯行，事證業臻明確，均堪認定，應依法論
    科。
四、核被告施用第一級毒品海洛因之行為，係犯毒品危害防制條
    例第10條第1 項之施用第一級毒品罪；又其施用第二級毒品
    甲基安非他命之行為，則犯同條第2 項之施用第二級毒品罪
    。其施用第二級毒品甲基安非他命，衡情，亦應有持有該毒
    品之行為，惟此持有之低度行為，當與其持有第一級毒品海
    洛因之行為，各為其施用第一級毒品海洛因及第二級毒品甲
    基安非他命等高度行為所吸收，均不另論罪。其前後2 次施
    用毒品行為，分別係以一行為同時觸犯前述2 罪名，故皆為
    想像競合犯，各應依刑法55條前段規定，從一情節較重之施
    用第一級毒品罪處斷。惟其前後2 次施用毒品犯行，乃犯意
    個別，且行為互殊，是應予分論併罰。查被告曾於92年間因
    竊盜案件，經本院於同年9 月1 日以92年度簡字第2182號判
    處拘役50日，復經本院於同年12月31日以92年度簡上字第35
    3 號撤銷原判決，改判處有期徒刑3 月，於93年3 月15日確
    定，又於93年間因詐欺案件，經本院於93年3 月12日以92年
    度易字第2511號判處有期徒刑1 年，經臺灣高等法院於93年
    6 月17日以93年度上易字第682 號撤銷原判決，改判處有期
    徒刑7 月，於93年7 月14日確定，復於93年間因竊盜案件，
    經本院於93年3 月8 日以93年度簡字第762 號判處有期徒刑
    5 月，於93年5 月10日確定，3 案更定其刑為有期徒刑1 年
    1 月，接續執行，於94年2 月28日因縮短刑期執行完畢，另
    於94年間因竊盜案件，經本院於94年9 月7 日以94年度簡字
    第4064號判處有期徒刑4 月，於94年11月14日確定，再於95
    年間因竊盜案件，經本院於95年3 月8 日以95年度簡字第12
    54號判處有期徒刑6 月，於95年4 月6 日確定，經減刑為有
    期徒刑3 月，末2 案接續執行於96年8 月20日因縮短刑期執
    行期滿，亦有上揭被告前案紀錄表在卷可徵，其於受徒刑之
    執行完畢，5 年以內故意再犯有期徒刑以上之2 罪，均為累
    犯，各應依刑法第47條第1 項規定，分別加重其刑。本院審
    酌其尚有前述其他多項犯罪紀錄，及施用毒品案件前科，有
    上揭被告前案紀錄表附卷可據，是其素行欠佳，又其於受觀
    察、勒戒及強制戒治後，猶另萌施用毒品之犯意，再犯本罪
    ，顯見其戒除毒癮之意志薄弱，且未衷心悛悔，漠視法令之
    禁制，恣意濫用藥品，其行為甚為可訾，及施用毒品祗係戕
    害其自己身心，並無加害他人，兼衡其本件施用毒品種類、
    次數、犯罪動機、目的、手段、犯後態度等一切情狀，各爰
    量處如主文所示之刑，並定其應執行刑。扣案之第一級毒品
    海洛因1 包（毛重0.302 公克，淨重0.102 公克，取樣0.
    002 公克鑑定，驗餘淨重0.1 公克），為被告所有，且係供
    其犯本件之罪所用乙節，並據被告供明在卷，是其毒品部分
    ，應依毒品危害防制條例第18條第1 項前段規定，沒收銷燬
    之，其包裝袋，則應依刑法第38條第1 項第2 款規定，予以
    諭知沒收。
據上論斷，應依刑事訴訟法第273 條之1 第1 項、第299 條第1
項前段，毒品危害防制條例第10條第1 項、第2 項、第18條第1
項前段，刑法第11條前段、第55條、第47條第1 項、第51條第5
款、第38條第1 項第2 款，判決如主文。
本案經檢察官黃佳權到庭執行職務。
中    華    民    國    97    年    9     月    15    日
                    刑事第一庭  法  官  朱敏賢
上列正本證明與原本無異。
如不服本判決，應於送達後十日內敘明上訴理由，向本院提出上
訴狀。
                                書記官  李郁禎
中    華    民    國    97    年    9     月    15    日
附錄本案論罪科刑法條：
毒品危害防制條例第10條：
施用第一級毒品者，處六月以上五年以下有期徒刑。
施用第二級毒品者，處三年以下有期徒刑。


司法院資訊處製作；財團法人民間司法改革基金會備份。
